臺灣桃園地方法院刑事判決　　　　　　　　　　　　九十二年度訴字第一七七一號
　　公　訴　人　臺灣桃園地方法院檢察署檢察官
　　被　　　告　甲○○
　　選任辯護人　吳東霖律師
　　被　　　告　戊○○
　　右　一　人
　　指定辯護人　本院公設辯護人　吳憲昌
右列被告等因脫逃等案件，經檢察官提起公訴（九十二年度偵字第一七二二八號），
本院判決如左：
    主  文
甲○○共同連續以明知為侵害著作權之物而意圖營利而交付之方法侵害他人之著作權
，處有期徒刑肆月，如易科罰金，以佰元折算壹日，扣案如附表所示之光碟片共貳
佰玖拾伍片、現金新台幣貳仟伍佰伍拾元，均沒收；又依法逮捕之人脫逃，未遂，處
有期徒刑參月，如易科罰金，以參佰元折算壹日。應執行有期徒刑陸月，如易科罰金
，以佰元折算壹日，扣案如附表所示之光碟片共貳佰玖拾伍片、現金新台幣貳仟伍
佰伍拾元，均沒收。
戊○○共同連續以明知為侵害著作權之物而意圖營利而交付之方法侵害他人之著作權
，處有期徒刑肆月，扣案如附表所示之光碟片共貳佰玖拾伍片、現金新台幣貳仟伍佰
伍拾元，均沒收；又聚眾以強暴便利依法逮捕之人脫逃，未遂，在場助勢，處有期徒
刑貳年捌月。應執行有期徒刑貳年玖月，扣案如附表所示之光碟片共貳佰玖拾伍片、
現金新台幣貳仟伍佰伍拾元，均沒收。
    事  實
一、戊○○無前科紀錄，與甲○○均明知真實姓名、年籍均不詳，綽號「彬哥」、自
    稱「吳瑞彬」（音同）之成年男子，在桃園縣中壢市○○路三三號前（屬中壢觀
    光夜市）擺設攤位所販賣之光碟片，均為未經著作權人同意而擅自重製之盜版光
    碟片，竟均與「吳瑞彬」共同基於以明知為侵害著作權之物而意圖營利而交付之
    方法侵害他人之著作權之犯意聯絡，戊○○自民國九十二年七月五日前某日起受
    僱於「吳瑞彬」，負責在桃園縣中壢市○○路三三號附近之某服飾店二樓擺放光
    碟之倉庫後方監視有無警方前來，以方便通知「吳瑞彬」及攤位上之人，以免遭
    警查獲，有時並依「吳瑞彬」指示幫忙補貨；甲○○為取得免費之音樂光碟片，
    經戊○○之介紹而認識「吳瑞彬」，並自九十二年七月五日起，受僱於「吳瑞彬
    」在桃園縣中壢市○○路三三號前攤位負責補貨，且每賣新台幣（下同）一千元
    即可賺得二百元。甲○○、戊○○二人於九十二年七月八日（起訴書誤載為七日
    ）均明知錄有如附表編號一至十一等歌曲之音樂光碟片，分別為如附表所示之十
    一家公司所享有著作財產權之錄音著作，仍在桃園縣中壢市○○路三三號前擺設
    攤位，以每片五十元之價格，並採顧客選取光碟片後自行投幣方式，販賣未經上
    開公司授權而錄有上開歌曲之盜版光碟片予不特定人。嗣於同日晚上九時三十分
    許，甲○○前往上開攤位補貨時，經桃園縣警察局龜山分局員警當場查獲，並扣
    得如附表所示之盜版音樂光碟片共二百九十五片（另查扣有一百一十一片音樂光
    碟片，其內容非本件告訴人等所有之著作權，亦未據著作權人提出告訴）及販賣
    所得二千五百五十元。甲○○在遭警現場逮捕後，戊○○依其先前在該夜市受僱
    之經驗，知悉在有攤位遭警取締時，將會有在夜市受僱之已滿十八歲男子前去聚
    集，以身體阻擋警方追捕販賣盜版光碟者，以便利遭警依法逮捕之人脫逃，並知
    當日已有十數名已滿十八歲之人已開始聚集，竟另基於教唆甲○○脫逃之犯意，
    以其所有之0000000000號行動電話撥打甲○○所有之0000000000號之行動電話，
    告知甲○○將會有人前去幫他擋著，問他是否要跑（脫逃），如果要跑的話，伊
    在服飾店後面騎機車等他，甲○○因在警方監控之下而僅答以「嗯！」，未幾即
    趁警不注意之際而脫逃，然甲○○僅脫逃五十公尺左右即為警逮捕（但仍繼續掙
    扎），在場聚集之二、三十名群眾便開始對警方叫囂，並迅速衝向逮捕甲○○之
    警員，對警員喊稱「警察打人！警察是什麼東西！」等語，企圖製造混亂，影響
    警察之注意，以便利甲○○脫逃，此時戊○○進而趕至現場，並加入聚集之群眾
    中對警方叫囂，在場聚眾之二、三十名群眾與一名綽號「小黑」之「乙○○」男
    子再圍住現場處理之員警，並踢打員警所駕駛之偵防車（毀損部分未具告訴及起
    訴），「乙○○」及數名不詳姓名者並出手毆打警員陳培山而施強暴，致陳培山
    受有頭部外傷、多處擦傷等傷害（「乙○○」所涉犯傷害等罪嫌，已由檢察官另
    行偵辦中），而戊○○於「乙○○」及其他數名不詳姓名者出手毆打警員時，仍
    與該二、三十人聚集在警員四周，並在場助勢，高喊「警察打人！警察是什麼東
    西！」等語，對警方叫囂，惟甲○○仍遭警逮捕而未遂。
二、案經附表所示著作權人丁○國際音樂股份有限公司等十一家公司（詳如附表）訴
    由桃園縣政府警察局龜山分局報請臺灣桃園地方法院檢察署檢察官偵查起訴。
    理  由
一、按告訴乃論之罪，對於共犯之一人告訴或撤回告訴者，其效力及於其他共犯，刑
    事訴訟法第二百三十九條前段定有明文。本案告訴人丁○國際音樂股份有限公司
    等十一家公司於九十二年七月三十一日具狀提出於臺灣桃園地方法院檢察署之刑
    事告訴狀，雖僅對被告甲○○一人提出違反著作權法之告訴，惟依前揭刑事訴訟
    法之規定，其告訴之效力已及於屬共犯之被告戊○○，先此敘明。
二、訊之被告甲○○、戊○○對於右揭犯罪事實，其二人固均坦承明知「吳瑞彬」在
    前揭新明路三三號前擺設攤位所販賣之光碟片均為盜版光碟，被告甲○○並坦承
    其係為免費取得盜版光碟而在「吳瑞彬」的攤位幫忙補貨，及在前揭時地為警查
    獲後，因接到戊○○所打的電話而脫逃等情不諱，被告戊○○並坦承受僱於「吳
    瑞彬」，負責在前揭服飾店後方監視有無警方前來，以方便通知「吳瑞彬」及攤
    位上之人，以免遭警查獲等情不諱；惟被告二人均否認受僱於「吳瑞彬」販賣附
    表所示之盜版光碟片，被告戊○○並否認聚眾施強暴以便利甲○○脫逃。被告甲○○辯稱：當時伊不算在那邊做事，伊不是受僱，當時伊是幫戊○○拿ＣＤ去放
    在攤位上，伊順便去拿伊要的ＣＤ，當時伊不知道對方是刑警，他拿出刑警證的
    時候伊沒有看清楚，伊以為他們是保護智慧財產權的稽查人員，所以伊就跑，但
    是馬上被他們抓到云云。被告戊○○辯稱：伊沒有找人過去，是「吳瑞彬」要伊
    幫他看警察，那天伊是在那邊幫他看有無警察，當天五、六點甲○○打電話說要
    來找伊，但到九點多他都還沒有來，伊以為他出什麼事情，後來到九點多甲○○
    來的時候，他打電話給伊，吳瑞彬是在旁邊的另外一家店，他原本叫伊先補ＣＤ
    ，因為甲○○是要到伊這邊拿ＣＤ，甲○○看到伊手上有拿ＣＤ就順便將伊手上
    拿的ＣＤ擺放到攤位上去，偵防車是一位叫「乙○○」破壞的云云。經查：
    (一)如附表編號一至十一所示之被侵害歌曲，分別為如附表所示之十一家告訴人公
      司所享有著作財產權之錄音著作，業據告訴人公司之共同代理人（以下簡稱告
      訴代理人）己○○於警詢中指述明確，並有告訴人公司所提出之錄有前揭歌曲
      之音樂光碟片包裝附卷可稽（見偵查卷第五十至五十四頁）。又扣案如附表所
      示之音樂光碟片均未經著作權人即告訴人公司授權而錄有如各編號所示之歌曲
      ，亦即如附表所示之音樂光碟片均係未經著作權人同意而擅自重製之盜版光碟
      片，亦經告訴代理人己○○於九十二年七月八日，在桃園縣警察局龜山分局刑
      事組勘驗屬實，而製有偵訊（調查）筆錄一份（含清冊一份）可稽。是堪認被
      告二人所自白知悉扣案如附表所示之音樂光碟片為盜版光碟一節，與事實相符
      。
    (二)被告甲○○於前揭查獲時間，因前往前開販賣盜版光碟片之攤位補貨而為警當
      場查獲一節，業據被告甲○○於本院審理時自承在卷，並據證人丙○○○○於
      本院審理時結證在卷，堪認此事實為真。被告甲○○於本院審理時雖辯稱其僅
      是為取得免費之音樂光碟片而替「吳瑞彬」拿光碟片到攤位上補貨云云，惟查
      被告甲○○不僅於警詢中自承伊每賣一仟元就分得二百元（見偵查卷第十三頁
      ），於檢察官九十二年十一月二十一日偵訊時，亦陳稱：「我當天是在中壢夜
      市賣盜版‧‧‧每賣一千元即可抽取二百元，‧‧‧我只是單純賣盜版，未及
      毀損及妨害公務」等語（偵查卷第四十頁），於本院九十三年二月二十三日訊
      問時亦自承：「我只是幫人家擺，人家會給我一點錢」（見本院當日訊問筆錄
      第四頁），其於本院審理時並自承其於警詢、檢察官偵訊及本院審理中所言均
      出於其自由意志，並無被刑求或逼供之情形，顯見被告甲○○係事後為規避「
      意圖營利」而故稱其係為取得免費光碟片，始替「吳瑞彬」拿光碟片到攤位上
      補貨云云，其所辯即不足採信。又被告甲○○係經共同被告戊○○之介紹而認
      識「吳瑞彬」一節，業據被告甲○○自承在卷，其既明知「吳瑞彬」所販賣之
      光碟片均為未經著作權人同意而擅自重製之盜版光碟片，其仍受僱於「吳瑞彬
      」至攤位補貨（擺放光碟片），以販賣扣案之光碟片，其與「吳瑞彬」有共同
      以明知為侵害著作權之物而意圖營利而交付之方法侵害他人之著作權之犯意聯
      絡及行為分擔甚明。
    (三)被告戊○○於本院審理時雖辯稱：伊受僱於「吳瑞彬」，僅負責在前揭服飾店
      後方幫忙監視有無警方前來，以方便通知「吳瑞彬」及攤位上之人，以免遭警
      查獲云云，惟查被告戊○○於檢察官九十二年十一月二十一日偵訊時，即已自
      承：「當天「吳瑞彬」設攤後，就由我們（按指甲○○及伊本人）顧攤」（見
      偵查卷第四十一頁），其於本院九十三年一月十二日訊問時並稱：「‧‧‧老
      闆叫吳瑞彬，之前我去逛夜市的時候認識他，他當時就教我幫他的忙，幫他看
      警察，那天我是在那邊幫他看有無警察‧‧‧吳瑞彬是在邊邊的另外一家店，
      他原本叫我先補ＣＤ‧‧‧」，顯見被告戊○○不僅替「吳瑞彬」監視有無警
      方前來，以方便通知「吳瑞彬」及攤位上之人，以免遭警查獲而已，有時尚會
      依「吳瑞彬」之指示前去攤位補貨（擺放光碟片）。被告戊○○既明知「吳瑞
      彬」所販賣之光碟片均為未經著作權人同意而擅自重製之盜版光碟片，其仍受
      僱於「吳瑞彬」，且時依指示至攤位補貨（擺放光碟片），以販賣扣案之光碟
      片，其與「吳瑞彬」有共同以明知為侵害著作權之物而意圖營利而交付之方法
      侵害他人之著作權之犯意聯絡及行為分擔甚明。
    (四)又被告甲○○在前揭時、地遭警現場逮捕後，因接到共同被告戊○○之電話（
      戊○○係以其所有之0000000000號行動電話撥打甲○○所有之0000000000號之
      行動電話），知道會有人幫他擋，且戊○○會在前開服飾店後方騎機車接應他
      後，即趁警員不注意之際脫逃一節，業據被告甲○○於本院審理時自承在卷，
      並經證人丙○○○○於本院審理時證述在卷。被告甲○○雖辯稱：當時伊不知
      道對方是刑警，他拿出刑警證的時候伊沒有看清楚，伊以為他們是保護智慧財
      產權的稽查人員，所以伊就跑云云，惟被告既自承警員當時有出示證件，且證
      人丙○○○○於本院審理時，亦證稱當時其同事確實有出示刑警證予被告甲○○看，且有向被告甲○○表示他們是龜山分局刑事組警員‧‧‧當時沒有幫被
      告甲○○上手銬，只是將甲○○的手放在後面控制他等語，被告甲○○當時自
      不可能誤認前去查緝之人僅係保護智慧財產權的稽查人員，其所辯顯係事後卸
      責之詞，不足採信。是被告甲○○在經警依法逮捕後有脫逃之行為，已可認定
      。
    (五)被告戊○○於知悉共同被告甲○○為警方查獲販賣盜版光碟片後，曾以其所有
      之0000000000號行動電話撥打甲○○所有之0000000000號之行動電話，告知甲○○將會有人前去幫他擋著，問他是否要跑（脫逃），如果要跑的話，伊在服
      飾店後面騎機車等他等情，除據共同被告甲○○於本院審理時結證在卷，被告
      戊○○於本院審理時亦審坦承不諱，並有被告戊○○所有之前開行動電話之通
      聯紀錄一份附卷可稽（見偵查卷第六、七頁），足堪認被告甲○○有教唆共同
      被告甲○○脫逃之行為。又被告戊○○之所以會撥打電話予共同被告甲○○，
      乃因依其先前在該夜市受僱之經驗，知悉在有攤位遭警取締時，將會有在夜市
      受僱之已滿十八歲男子前去聚集，以身體阻擋警方追捕販賣盜版光碟者，便利
      遭警依法逮捕之人脫逃，業據被告戊○○於本院審理時自陳在卷。而在被告甲○○為警查獲後，在現場附近觀看之民眾（應為被告戊○○所稱之受僱於該夜
      市顧攤的男子）即陸續往現場聚集，於被告甲○○脫逃為警抓到時，該在場聚
      集之二、三十名群眾便開始對警方叫囂，並迅速衝向逮捕甲○○之警員，對警
      員喊稱「警察打人！警察是什麼東西！」等語，企圖製造混亂，影響警察之注
      意，以便利被告甲○○脫逃，此時被告戊○○已趕至現場，並加入聚集之群眾
      中對警方叫囂，在場聚眾之二、三十名群眾與一名綽號「小黑」之「乙○○」
      男子再圍住現場處理之員警，並踢打員警所駕駛之偵防車（毀損部分未具告訴
      及起訴），「乙○○」及數名不詳姓名者並出手毆打警員陳培山，致陳培山受
      有頭部外傷、多處擦傷等傷害（「乙○○」所涉犯傷害等罪嫌，已由檢察官另
      行偵辦中），而被告戊○○於「乙○○」及其他數名不詳姓名者出手毆打警員
      時，仍與該二、三十人聚集在警員四周，並在場助勢，高喊「警察打人！警察
      是什麼東西！」等語，對警方叫囂，惟被告甲○○仍遭警逮捕而未遂等情，業
      據證人陳培山於本院審理時結證在卷，可知在甲○○脫逃不成後，確實二、三
      十名群眾聚集對執行公務之警員叫囂之情形，而被告戊○○依其先前之經驗，
      及當天在現場已見有二、三十名之群眾在現場聚集，並對警方叫囂，其目的是
      在便利已被逮捕之甲○○脫逃，被告戊○○竟仍加入叫囂之群眾中，並與該些
      人繼續對警方叫囂，顯見被告有在聚眾之現場助勢，以便利甲○○脫逃，又現
      場之群眾及「乙○○」對警方有施強暴之行為，足認該些聚集之群眾係欲以強
      暴行為便利甲○○脫逃無誤。是被告戊○○是聚眾以強暴便利共同被告甲○○
      脫逃，而在場助勢之人，已可認定。
    (六)綜上所述，本案事證已臻明確，被告二人前揭之犯行均已可認定，應予依法論
      科。
三、按被告甲○○、戊○○二人為前揭違反著作權法之行為後，著作權法已於九十二
    年七月九日修正公布，並自同月十一日起施行，將販賣非法重製物之處罰自修正
    前第九十三條第三款改列於修正後第九十一條之一規定；本件被告所販賣之重製
    物為光碟，應就修正前之第九十三條第三款與修正後之第九十一條之一第三項（
    特設對於重製物為光碟之處罰規定）之刑度比較，經比較結果，以修正前之第九
    十三條第三款之「處二年以下有期徒刑，得併科新台幣十萬元以下罰金」為輕，
    依刑法第二條第一項後段，應依修正前之規定處斷。核被告甲○○之所為，係犯
    修正前著作權法第九十三條第三款以同法第八十七條第二款明知侵害著作權之物
    ，以意圖營利而交付之方法侵害他人之著作權罪，及刑法第一百六十一條第四項
    、第一項之脫逃未遂罪；被告戊○○之所為，係犯修正前著作權法第九十三條第
    三款以同法第八十七條第二款明知侵害著作權之物，以意圖營利而交付之方法侵
    害他人之著作權罪，及刑法第二十九條、第一百六十一條第四項、第一項之教唆
    脫逃未遂罪、同法第一百六十二條第四項、第三項前段之聚眾以強暴便利依法逮
    捕之人脫逃，未遂，在場助勢罪。被告二人與「吳瑞彬」就前開以著作權法第八
    十七條第二款明知侵害著作權之物，以意圖營利而交付之方法侵害他人之著作權
    罪之犯行，有犯意聯絡及行為分擔，為共同正犯。被告二人先後多次販賣未經著
    作權人同意而擅自重製之盜版光碟片之犯行，因時間緊接，所犯為構成要件相同
    之罪，顯均係基於概括之犯意反覆為之，均為連續犯，應依刑法第五十六條之規
    定，各論以一罪，並均依法加重其刑。又公訴人於起訴時，因疏未注意被告甲○○係因被告戊○○撥打前揭電話而生脫逃之犯意，亦即被告戊○○有教唆被逮捕
    之甲○○脫逃未遂之犯行，致未就被告戊○○此部分之犯行起訴，惟被告戊○○
    先教唆被告甲○○脫逃後，為便利甲○○脫逃並進而前往現場加入聚集之群眾中
    ，對警方為叫囂之行為（在場助勢），其二行為間有方法目的之牽連關係，為裁
    判上一罪之關係，本院自應一併加予審酌。被告甲○○脫逃後為警當場捕獲，為
    未遂犯，被告戊○○聚眾以強暴便利依法逮捕之人脫逃，在場助勢，因被逮捕人
    甲○○脫逃未遂，亦屬未遂犯，爰均依刑法第二十六條前段之規定減輕其二人之
    刑。被告戊○○所犯前開教唆脫逃未遂罪與聚眾以強暴便利依法逮捕之人脫逃，
    未遂，在場助勢罪，因有方法目的牽連之裁判上一罪關係，應從一重論以聚眾以
    強暴便利依法逮捕之人脫逃，未遂，在場助勢罪。被告甲○○所犯前開二罪間，
    及被告戊○○所犯違反著作權法罪與聚眾以強暴便利依法逮捕之人脫逃，未遂，
    在場助勢罪間，均因犯意各別，行為互異，均應予分論併罰之。爰分別審酌被告
    甲○○不思正途，為圖取得免費之盜版音樂光碟及賺取金錢，而販賣盜版音樂光
    碟片，為警查獲時又趁隙逃脫，破壞社會秩序，所生之危害非微，及犯後僅坦承
    部分犯行，犯後態度難認良好；被告戊○○無犯罪前科紀錄，不思正途賺錢，竟
    以販賣盜版音樂光碟片獲取金錢，於友人甲○○遭警查獲販賣盜版光碟片後，又
    教唆甲○○脫逃，並在聚眾對查緝之員警施強暴之際，在場助勢便利甲○○脫逃
    ，其惡性非輕，且犯後僅坦承部分犯行，犯後態度難認良好，及其二人之品行、
    生活狀況、智識程度等一切情狀，分別量處如主文所示之刑，並就被告甲○○所
    宣告之刑分別諭知易科罰金之折算標準，及就被告二人所宣告之刑定其應執行之
    刑，就被告甲○○所應執行之刑諭知易科罰金之折算標準。另扣案如附表所示之
    音樂光碟片共二百九十五片，均為共犯「吳瑞彬」所有，並供被告二人犯罪所用
    之物，已詳如前述，應依刑法第三十八條第一項第二款之規定，予以宣告沒收；
    又扣案之現金二千五百五十元，為被告二人犯罪（販賣盜版光碟片）所得，應依
    刑法第三十八條第一項第三款之規定，予以宣告沒收。
據上論斷，應依刑事訴訟法第二百九十九條第一項前段，修正前著作權法第九十三條
第三款，刑法第十一條前段、第二條第一項後段、第二十八條、第五十六條、第一百
六十一條第一項、第四項、第二十九條、第一百六十二條第三項前段、第四項、第五
十五條、第四十一條第一項前段、第二項、第五十一條第五款、第三十八條第一項第
二款、第三款，罰金罰鍰提高標準條例第二條，判決如主文。
本案經檢察官陳美華到庭執行職務。
中      華      民      國    九十三    年     四      月     十四     日
                                  臺灣桃園地方法院刑事第九庭
                                      審判長法  官  林明洲
                                            法  官  何燕蓉
                                            法  官  林春鈴
右正本證明與原本無異。
如不服本判決，應於判決送達後十日內向本院提出上訴狀( 應附繕本 )，上訴於
臺灣高等法院。
                                            書記官   江世亨
中        華        民        國   九十三   年   四   月    十四    日
附錄本案論罪科刑法條全文：
修正前著作權法第八十七條
有下列情形之一者，除本法另有規定外，視為侵害著作權或製版權︰
一  以侵害著作人名譽之方法利用其著作者。
二  明知為侵害著作權或製版權之物而散布或意圖散布而陳列或持有或意圖營利而交
    付者。
三  輸入未經著作財產權人或製版權人授權重製之重製物或製版物者。
四  未經著作財產權人同意而輸入著作原件或其重製物者。
五  明知係侵害電腦程式著作財產權之重製物而仍作為直接營利之使用者。
修正前著作權法第九十三條
有下列情形之一者，處二年以下有期徒刑，得併科新台幣十萬元以下罰金︰
一  侵害第十五條至第十七條規定之著作人格權者。
二  違反第七十條規定者。
三  以第八十七條各款方法之一侵害他人之著作權者。
刑法第一百六十一條
依法逮捕、拘禁之人脫逃者，處一年以下有期徒刑。
損壞拘禁處所械具或以強暴、脅迫犯前項之罪者，處五年以下有期徒刑。
聚眾以強暴、脅迫犯第一項之罪者，在場助勢之人，處三年以上、十年以下有期徒刑
；首謀及下手實施強暴、脅迫者，處五年以上有期徒刑。
前三項之未遂犯罰之。
刑法第一百六十二條
縱放依法逮捕拘禁之人或便利其脫逃者，處三年以下有期徒刑。
損壞拘禁處所械具或以強暴脅迫犯前項之罪者，處六月以上五年以下有期徒刑。
聚眾以強暴脅迫犯第一項之罪者，在場助勢之人，處五年以上十二年以下有期徒刑；
首謀及下手實施強暴脅迫者，處無期徒刑或七年以上有期徒刑。
前三項之未遂犯罰之。
配偶、五親等內之血親或三親等內之姻親，犯第一項之便利脫逃罪者，得減輕其刑。
（註：本件主文所諭知之有期徒刑如易科罰金之折算標準，係以銀元為單位，一銀元
折算新台幣三元）
